【裁判字號】    98,上訴,1242
【裁判日期】    990122
【裁判案由】    毒品危害防制條例
【裁判全文】
臺灣高等法院臺南分院刑事判決
上  訴  人
即  被  告  甲○○
上列上訴人即被告因毒品危害防制條例案件，不服臺灣嘉義地方
法院98年度訴字第824號中華民國98年10月30日第一審判決（起
訴案號：臺灣嘉義地方法院檢察署98年度毒偵字第1321號），提
起上訴，本院判決如下：
    主      文
上訴駁回。
    事      實
一、甲○○前於民國(下同)97年，因施用第一級毒品案件，經臺
    灣板橋地方法院以97年度訴字第778號判決判處減刑後有期
    徒刑5月確定，甫於98年3月21日縮刑期滿執行完畢出監。且
    曾因施用毒品案件，經臺灣嘉義地方法院以87年度毒聲字第
    623 號裁定應送勒戒處所觀察、勒戒，後因無繼續施用毒品
    傾向，於88年2月6日釋放，並經臺灣嘉義地方法院檢察署檢
    察官以87年度偵字第6449號為不起訴處分確定；復於上揭觀
    察、勒戒執行完畢後5年內再犯施用毒品案件，經臺灣嘉義
    地方法院裁定應送勒戒處所觀察、勒戒後，再裁定令入戒治
    處所強制戒治，於92年2月23日執行完畢釋放。詎其仍不知
    悔改，基於施用第一級毒品海洛因之犯意，於98年8月3日晚
    上7時許，在嘉義縣東石鄉西崙村栗子崙705號住處，以將海
    洛因摻水置於針筒注射身體之方式，施用海洛因1次。嗣於
    98年8月4日下午2時5分許，經警採集其尿液送檢驗結果，確
    呈海洛因進入人體後經代謝作用所分解生成之嗎啡陽性反應
    ，始悉上情。
二、案經嘉義縣警察局朴子分局報告臺灣嘉義地方法院檢察署檢
    察官偵查起訴。
    理      由
一、本件被告甲○○經合法傳喚，無正當理由不到庭，惟查本件
    被告所犯係死刑、無期徒刑、最輕本刑為3年以上有期徒刑
    以外之罪，亦非高等法院管轄第一審案件，被告於原審審理
    程序中，已就被訴事實為有罪之陳述，原審經告知簡式審判
    程序之旨後，被告及檢察官於原審對於本件改依簡式審判程
    序審理均表示同意，經原審合議庭依刑事訴訟法第273條之1
    第1項規定，裁定以簡式審判程序加以審理，是原審就本件
    之證據調查，依刑事訴訟法第273條之2規定，不受同法第15
    9條第1項、第161條之2、第161條之3、第16 3條之1及第164
    條至第170條有關證據提示、交互詰問及傳聞證據等相關規
    定之限制，並無不合，合先敘明。
二、上開犯罪事實，業據被告甲○○於原審坦承不諱，且其本件
    為警採集送驗之尿液，經以酵素免疫法（EIA）初步篩檢及
    氣相層析質譜法（GC／MS）確認鑑定，檢驗結果確呈海洛因
    進入人體後經代謝作用所分解生成之代謝物嗎啡陽性反應，
    有臺灣檢驗科技股份有限公司98年8月17日濫用藥物尿液檢
    驗報告及代號與真實姓名對照表各1紙在卷可資佐證（見警
    卷第5頁至第6頁）。足認被告甲○○於原審之上開任意性自
    白與事實相符，自可採為證據，其罪證明確，堪予認定。
三、按施用第一、二級毒品為犯罪行為，毒品危害防制條例第10
    條定有處罰明文。故施用第一、二級毒品者，依前揭規定本
    應科以刑罰。惟基於刑事政策，對合於一定條件之施用者，
    則依同條例第20條、第23條之規定，施以觀察、勒戒及強制
    戒治之保安處分。又毒品危害防制條例於92年7月9日修正公
    布，自93年1月9日施行，其中第20條、第23條將施用毒品之
    刑事處遇程序，區分為「初犯」及「5年內再犯」、「5年後
    再犯」。依其立法理由之說明：「初犯」，經觀察、勒戒或
    強制戒治後，應為不起訴處分或不付審理之裁定；經觀察、
    勒戒或強制戒治執行完畢釋放後，「5年內再犯」者，因其
    再犯率甚高，原實施之觀察、勒戒及強制戒治既已無法收其
    實效，爰依法追訴或裁定交付審理。至於經觀察、勒戒或強
    制戒治執行完畢釋放後，「5年後再犯」者，前所實施之觀
    察、勒戒或強制戒治已足以遮斷其施用毒品之毒癮，為期自
    新及協助其斷除毒癮，仍適用「初犯」規定，先經觀察、勒
    戒或強制戒治之程序。從而依修正後之規定，僅限於「初犯
    」及「5年後再犯」2種情形，始應先經觀察、勒戒或強制戒
    治程序。倘被告於5年內已再犯，經依法追訴處罰，縱其第3
    次（或第3次以上）再度施用毒品之時間，在初犯經觀察、
    勒戒或強制戒治執行完畢釋放5年以後，已不合於「5年後再
    犯」之規定，且因已於「5年內再犯」，顯見其再犯率甚高
    ，原實施觀察、勒戒或強制戒治，已無法收其實效，即應依
    該條例第10條處罰。至於第3次（或第3次以上）施用毒品之
    時間，是否宜有期間限制？以多久為適宜？則分屬刑事政策
    、專門醫學之範圍，非審判機關所能決定，有待循立法途徑
    解決。
四、本件被告曾因施用毒品案件，經臺灣嘉義地方法院以87年度
    毒聲字第623號裁定應送勒戒處所觀察、勒戒，後因無繼續
    施用毒品傾向，於88年2月6日釋放，並經臺灣嘉義地方法院
    檢察署檢察官以87年度偵字第6449號為不起訴處分確定；復
    於上揭觀察、勒戒執行完畢後5年內再犯施用毒品案件，經
    臺灣嘉義地方法院裁定應送勒戒處所觀察、勒戒後，再裁定
    令入戒治處所強制戒治，於92年2月23日執行完畢釋放；又
    於95年間，因施用第一級毒品案件(板橋地檢署95年毒偵字
    第7417號起訴)，經臺灣板橋地方法院以97年度訴字第778號
    判決判處減刑後有期徒刑5月確定，甫於98年3月21日縮刑期
    滿執行完畢出監等節，有臺灣高等法院被告前案紀錄表1份
    在卷可按（見原審卷第3頁至第13頁）。是被告於「初犯」
    經觀察、勒戒後，又曾於5年內再犯施用毒品案件，經依法
    追訴處罰，揆諸上揭說明，本案自無再經觀察、勒戒及強制
    戒治之必要，檢察官逕行起訴，即無不合。本件事證明確，
    被告犯行堪以認定。
五、查海洛因為毒品危害防制條例第2條第2項第1款所定之第一
    級毒品，故核被告所為，係犯毒品危害防制條例第10條第1
    項之施用第一級毒品罪。被告持有海洛因以施用，其持有之
    低度行為，應為施用之高度行為所吸收，不另論罪。再其前
    於95年間，因施用第一級毒品案件，經臺灣板橋地方法院以
    97年度訴字第778號判決判處減刑後有期徒刑5月確定，甫於
    98年3月21日縮刑期滿執行完畢出監之情，有上開前案紀錄
    表可查，其於受徒刑之執行完畢後，5年以內故意再犯本件
    有期徒刑以上之罪，為累犯，應依法加重其刑。
六、因而原審適用毒品危害防制條例第10條第1項，刑法第11 條
    前段、第47條第1項之規定，並審酌被告曾因施用毒品經裁
    定觀察、勒戒、強制戒治及判處徒刑執行完畢，猶未知警惕
    而再犯本案，足見其未徹底戒除施用毒品之惡習，惟念及施
    用毒品本質上係戕害自身健康之行為，尚未嚴重破壞社會秩
    序或侵害他人權益，且被告於原審已坦承犯行暨其犯罪之動
    機、目的、手段、國中畢業之智識程度、離婚、育有1女、
    從事建築工作、經濟狀況普通等一切情狀，量處有期徒刑十
    月等情，本院經核其認事用法，均無不當，量刑亦稱妥適。
    被告上訴意旨，認原審量刑過重云云，為無理由，應予駁回
    。
七、被告經合法傳喚，無正當理由不到庭，爰不待其陳述逕行判
    決。
據上論斷，應依刑事訴訟法第368條、第371條，判決如主文。
本案經檢察官李傳來到庭執行職務。
中    華    民    國    99    年    1     月    22    日
                  刑事第五庭    審判長法  官  楊明章
                                      法  官  戴勝利
                                      法  官  顏基典
以上正本證明與原本無異。
如不服本判決應於收受送達後10日內向本院提出上訴書狀，其未
敘述上訴理由者，並得於提起上訴後10日內向本院補提理由書（
均須按他造當事人之人數附繕本）「切勿逕送上級法院」。
                                      書記官  呂嘉文
中    華    民    國    99    年    1     月    22    日
附錄本案論罪科刑法條：
毒品危害防制條例第10條：
施用第一級毒品者，處6月以上5年以下有期徒刑。
施用第二級毒品者，處3年以下有期徒刑。

司法院資訊處製作；財團法人民間司法改革基金會備份。
